【裁判字號】    90,簡上,215
【裁判日期】    901016
【裁判案由】    給付貨款
【裁判全文】
臺灣臺北地方法院民事判決  九十年度簡上字第二一五號
    上  訴  人  巨營實業有限公司
    法定代理人  乙○○
                              .
    訴訟代理人  丙○○
                萬曉芳
    被上訴人    開盛水電工程有限公司
    法定代理人  丁○○
    訴訟代理人  戊○○
右當事人間請求給付貨款事件，上訴人對於中華民國九十年一月九日本院台北簡易庭
八十九年度北簡字第一二七六○號第一審判決提起上訴，本院判決如左：
    主      文
上訴駁回。
第二審訴訟費用由上訴人負擔。
    事      實
甲、上訴人方面：
一、聲明：
（一）原判決廢棄。
（二）被上訴人應給付上訴人新台幣（下同）二十六萬二千五百元，及自民國八十八
      年九月十五日起至清償日止，按年息百分之五計算之利息。
二、陳述：除與原判決記載相同者，茲引用之外，補稱：
（一）本件當初向上訴人接觸買貨的是訴外人李富榮，李富榮表示其可代表被上訴人
      開盛水電工程有限公司（下稱開盛公司），且告訴上訴人可去查證，上訴人有
      向同業即新竹之總昌配管材料有限公司（下稱總昌公司）查證，得知李富榮也
      有用被上訴人之名義向總昌公司訂貨，被上訴人顯有表見代理責任；台灣台北
      地方法院檢察署九十年偵字一三○七號，被上訴人法定代理人丁○○雖獲不起
      訴處分，但即使被上訴人並未詐欺，並不代表被上訴人非明知訴外人李富榮有
      表見代理情事。
（二）原審判決上訴人敗訴，係以被上訴人否認兩造間有買賣契約存在之事實，而上
      訴人無法提出確實證據證明被上訴人有向上訴人訂購貨物之事實，僅提出統一
      發票（票號ＸＢ00000000號）（下稱系爭發票）乙紙，難認兩造間有
      買賣關係存在為其依據，惟查系爭發票於上訴審時，業經函詢台北市稅捐稽徵
      處確認係被上訴人持以申報扣抵營業稅銷項稅額，足以證明兩造間確有買賣關
      係存在。
（三）上訴人有將系爭發票用單掛號的方式，寄到被上訴人在汀州路之地址，但因是
      單掛號沒有回執，上訴人本來不知被上訴人之統一編號及地址，是打電話到被
      上訴人公司向老闆娘問得的，被上訴人使用發票應該要查證發票的來源，何況
      是一張二十幾萬元的發票。
（四）上訴人是將貨送到訴外人李富榮指定之工地，送貨單上的客戶名稱是寫被上訴
      人開盛水電，而且也經工地的人簽收，並無任何異議，證人吳聲維即證稱有在
      送貨單上簽收；而由在送貨單上簽名之證人吳聲維所言，可知吳聲維明知送貨
      單的抬頭是被上訴人開盛水電卻仍然簽收，而吳聲維又和被上訴人開盛水電之
      法定代理人丁○○有親戚關係，足認吳聲維應有將李富榮訂貨的事情轉告被上
      訴人，上訴人懷疑被上訴人與訴外人李富榮通謀，被上訴人不可能不知情。
（五）上訴人因為收不到二十幾萬元的貨款，曾打電話到被上訴人處，隔天就收到訴
      外人李富榮的妻子所拿一張四十五萬元之支票給上訴人，該支票之影本於上訴
      人向被上訴人催討後，曾拿給被上訴人所託出面與上訴人談判之人；買貨交易
      的實際貨款應該是四十二萬多元，上訴人之所以於原審只起訴請求二十六萬二
      千五百元，是因為能提出確切證據的只有系爭發票記載之二十六萬二千五百元
      ，其他的款項未開發票而只有出貨簽單，而可能因為貨款超過一年未付，所以
      李富榮給的支票是四十五萬元，但因李富榮已失去行蹤，不聲請訊問李富榮。
（六）送貨單上是記載被上訴人之名字，所以上訴人才找被上訴人給付，訴外人李富
      榮之前都是用現金交易，所以沒有糾紛，是因為此筆跳票才向被上訴人請求。
三、證據：除援用第一審所提證據外，補提送貨單、統一發票、支票等件，並聲請函
    詢台北市稅捐稽徵處系爭發票係何人持以申報扣抵營業稅額。
乙、被上訴人方面：
一、聲明：駁回上訴。
二、陳述：
（一）上訴人聲稱此案係訴外人李富榮為被上訴人之業務代理人，與其接洽相關交易
      行為，惟上訴人究為何單憑訴外人李富榮個人說詞，即信任訴外人李富榮可為
      被上訴人之代理人，又因未收到貨款，事隔年餘才首度與被上訴人聯絡，被上
      訴人就上訴人與訴外人李富榮關於送交貨及取付款等事項，究達成何交易協定
      ，完全不知情，上訴人若認訴外人李富榮是由被上訴人所委託，應由上訴人提
      出證明；訴外人李富榮與被上訴人只有親戚關係，被上訴人之前另被他人催討
      ，才知李富榮冒用被上訴人公司的名義買貨，有九十年度偵字第一三○七一號
      總昌公司告訴被上訴人法定代理人丁○○詐欺之不起訴處分書可稽，被上訴人
      懷疑該件案子與本件都是訴外人李富榮在外負責之同一個工地的貨款，都是冒
      用被上訴人之名義。
（二）對於被上訴人聲稱曾以掛號方式將系爭發票郵寄至被上訴人公司云云，因事隔
      近兩年，被上訴人早已無法查證，至於是否曾以系爭發票報稅，也須進一步查
      明；退步言之，就算被上訴人確有以系爭發票報稅，然因被上訴人每年申報各
      項稅務係委託會計辦理，或有疏失誤報之事，然不能因之即指控被上訴人承認
      已收取貨物並主張兩造間有買賣關係存在；另上訴人雖主張係打電話向被上訴
      人公司老闆娘問得公司地址及統一編號，惟就詳細時間、內容均未能說明，且
      未提出證據，被上訴人否認此事，而縱有問得被上訴人地址等事，也不能證明
      被上訴人有向被上訴人為此筆買賣。
（三）上訴人一直以系爭發票為證據，然依一般商家貨品交易常理而論，發票應是最
      後報銷之依據，送達貨物之簽收單才是直接之證據，而被上訴人從未向上訴人
      定貨、取貨，也未委託任何代表被上訴人公司之人員向被上訴人接洽，更遑論
      簽下任何貨物簽單，上訴人所提出之送貨單上之抬頭雖是被上訴人公司之名稱
      ，並經在工地工作之證人吳聲維簽收，但被上訴人根本不知此事，也不是被上
      訴人公司之人所作之簽收，上訴人如此即欲向被上訴人索款，有違常理，程序
      上更不正確。
（四）被上訴人在一審時所提出之四十五萬元支票影本，乃因上訴人與訴外人李富榮
      之交易，上訴人於未能如期收取貨款之際，又無法找尋訴外人李富榮，疑似病
      急亂投醫之心態，於找李富榮及其家人都要不到錢後，才找上被上訴人，被上
      訴人因自始未參與任何交易行為，為免受牽累，因此眾人委請證人吳聲維與上
      訴人談判，上訴人即拿出該紙四十五萬元支票欲為談判基礎，然令人不解的是
      ，若總貨款如上訴人主張為四十二萬餘元，為何上訴人僅開立二十六萬元之系
      爭發票，同時為何收取該四十五萬元支票，若上訴人主張該支票是訴外人李富
      榮代表被上訴人開立，又為何先後收取不同款項。
三、證據：除援用第一審所提證據外，補提台灣台北地方法院檢察署九十年度偵字第
    一三○七一號處分書，並聲請訊問證人吳聲維、李煥章。
    理      由
一、本件上訴人即一審原告主張：被上訴人於八十八年九月十五日，由訴外人李富榮
    出面，向上訴人訂購貨物一批，上訴人已依約交付貨物，詎被上訴人迄未給付貨
    款二十六萬二千五百元，為此爰依買賣價金給付請求權，訴請被上訴人給付；訴
    外人李富榮與上訴人接洽時，上訴人有向同業總昌公司查證，得知李富榮也有用
    被上訴人名義向總昌公司訂貨；李富榮之前都是用現金交易，沒有糾紛，惟此筆
    跳票，自得向送貨單上之名義人即被上訴人請求；上訴人送貨單上所載名稱係被
    上訴人，業經工地工人如證人吳聲維等簽收而無異議，而證人吳聲維又和被上訴
    人法定代理人丁○○有親戚關係，被上訴人不可能不知情；上訴人收不到貨款後
    ，曾打電話到被上訴人公司，隔天就由李富榮妻子拿了一張四十五萬元之支票給
    上訴人，上訴人懷疑被上訴人與訴外人李富榮通謀；上訴審已查明被上訴人確將
    系爭發票持以報稅，被上訴人使用發票應查證來源，何況是一張二十幾萬元的發
    票，凡此均足證明兩造間確有買賣關係存在，否則上訴人亦有表見代理責任等語
    。
二、被上訴人即一審被告則以：被上訴人並未向上訴人購買貨物，對訴外人李富榮以
    被上訴人名義向上訴人買貨之過程並不知情；上訴人雖提出抬頭是被上訴人公司
    名稱之送貨單，惟該送貨單並未經被上訴人公司之人簽收，被上訴人根本不知此
    事；上訴人所述之總貨款、提出之發票金額、支票金額都不符，顯係不實；系爭
    發票因時間久遠，被上訴人已無法肯認是否有持以報稅，縱確有用以報稅，亦應
    係會計誤報，而發票乃商家貨品交易最後報銷之依據，事後之誤報不能證明當初
    確有本筆交易；上訴人是因找李富榮及其家人都要不到錢後，才找上被上訴人等
    語，資為抗辯。
三、按當事人主張有利於己之事實者，就其事實有舉證之責任，民事訴訟法第二百七
    十七條定有明文，本件上訴人起訴主張被上訴人曾向上訴人訂購貨物，訴請被上
    訴人給付貨款，惟為被上訴人所否認，則依上開規定，自應由上訴人就其主張兩
    造間確有買賣關係存在，或被上訴人應就其表見事實負表見代理責任，此等有利
    於己之事實，負舉證之責。經查：
（一）訴外人李富榮雖與被上訴人法定代理人有親戚關係，惟已多年未在被上訴人處
      工作等情，業據證人李煥章結證述：「．．李富榮與開盛水電是親戚關係。據
      我所知李富榮至少最近幾年都沒有在開盛水電工程工作過。李富榮最近幾年活
      動範圍都在新竹．．」等語在卷；而上訴人又未能提出李富榮獲被上訴人授權
      之其他證明，雖其表示於接受交易時，曾向同業新竹總昌公司查證，得知訴外
      人李富榮亦有用被上訴人名義訂貨，惟縱訴外人李富榮確有以被上訴人名義對
      外訂貨之事實，顯無法因之推認李富榮即有代理被上訴人對外訂約之權限，或
      李富榮以被上訴人名義訂貨之行為為被上訴人所明知。
（二）又上訴人主張送貨單上所載客戶名稱係被上訴人，業經送貨地點之人簽收而無
      異議，足以證明兩造有買賣關係存在云云，惟查：證人吳聲維到庭結證稱：「
      ．．本件上訴人所請求的工程款是李富榮桃園所包工程使用的材料花費。我知
      道李富榮包工程而向巨營公司訂購材料．．我可以確認這些出貨單是用在李富
      榮桃園所包的工程，是水電的部分，因為我就是負責該些水電的工程。我有看
      過巨營公司送貨到桃園工地，寫吳或吳聲維的就是由我簽收。我簽出貨單時有
      看到客戶名稱是開盛水電，我想是因為李富榮沒有自己的公司，所以用開盛水
      電公司去和巨營公司訂貨。巨營公司送貨來工地時並未特別說明是要送給開盛
      水電，只說是李富榮向他們訂的。李富榮包桃園的工程與開盛水電沒有關係，
      因為我沒有看過開盛水電的人來向李富榮接觸，李富榮也沒有跟我提過開盛水
      電．．我不知道李富榮是用什麼名義向營造廠包工程。八十八年間李富榮也有
      包過其他零星的工程有用開盛水電的名義去訂貨，因為都是用現金給付所以那
      時候沒有糾紛．．我簽出貨單時確實有看到客戶名稱寫開盛水電公司但我只負
      責看有沒有貨，並不在意名稱是誰。」等語，證人李煥章到庭結證述：「．．
      我知道李富榮有負責桃園埔心的工地。桃園的工地李富榮與一位新竹的游先生
      都有在負責，都是游先生與李富榮與巨營公司接洽購買有關水電工程的材料。
      我因為住在桃園工地的附近而且又是李富榮的兄弟，所以偶而會過去工地幫忙
      。李富榮與游先生都曾告訴我有和巨營公司買水電材料。李富榮跟我說桃園工
      地是他和游先生合夥一起承包的，他也跟我說是用游先生及他自己的名義跟巨
      營公司買材料。據我所知桃園工地與開盛水電並無任何關係．．桃園工地結束
      後巨營公司曾打電話到我家找李富榮要債。出貨單上簽收人有幾位是桃園工地
      的師傅，我認識幾位．．」等語在卷，上開證人已分別證稱送貨單之送貨地點
      為桃園之工地，乃訴外人李富榮對外所包之工程，而上訴人又未能舉證證明該
      工程究與被上訴人有何關係；再送貨單上之客戶名稱雖記載為被上訴人，並業
      經工地之人員如證人吳聲維等簽收，然既非被上訴人公司之人簽收，又有證人
      吳聲維證述其簽出貨單時只看有沒有貨，並未在意名稱是誰等情形，顯難因送
      貨單業經非被上訴人之人員無異議簽收，即認與被上訴人有何關係；另上訴人
      雖稱因證人吳聲維與被上訴人法定代理人有親戚關係，足認吳聲維有將李富榮
      訂貨的事情轉告被上訴人，被上訴人不可能不知情云云，然就此臆測之詞，並
      未舉出任何證據以實其說，亦無法作為被上訴人明知李富榮以其名義對外訂貨
      之證明。
（三）再上訴人主張卷附面額四十五萬元、票載發票日為八十九年四月五日、票號為
      ＰＡ0000000之支票，係因收不到本件貨款後，打電話到被上訴人處，
      隔天就收到訴外人李富榮妻子交付該支票，懷疑被上訴人與訴外人李富榮通謀
      云云，惟上訴人此節陳述為被上訴人所否認，而觀諸該支票票面記載，又無法
      看出任何與被上訴人有關之記載，無法證明該支票與被上訴人有何關係。
（四）另上訴人主張被上訴人將買受人名稱為被上訴人之系爭發票持以報稅乙節，雖
      有卷附台北市稅捐稽徵處中正分處函可稽，堪信為真實，惟被上訴人則辯稱縱
      有將系爭發票用以報稅，係因會計作業違誤，且不能以事後報稅推論當初買賣
      關係成立等語。按稅捐稽徵機關為對營業人課徵營業稅及營利事業所得稅而要
      求開立統一發票，營業人持以報稅，均屬稅法上之問題，是否確有交易關係，
      仍以實際發生者為準，非可單憑系爭發票上記載之買受人為被上訴人，即直接
      推論被上訴人為買賣關係之相對人；另按民法第一百六十九條規定之表見代理
      之授權人之責任，關於知他人表示為其代理人而不為反對之表示者之規定，應
      以本人實際知他人表示為其代理人而不為反對之表示者為前提，其主張本人知
      此事實者，應負舉證之責，上訴人固主張係打電話向被上訴人問得被上訴人公
      司統一編號及地址後，始將發票以單掛號寄至被上訴人公司地址，惟被上訴人
      否認上訴人此節陳述，而公司統一編號及地址既非秘密之事項，上訴人並未能
      證明即係向被上訴人所問得，且縱確係向被上訴人問得公司之統一編號及地址
      ，亦未代表被上訴人有明知李富榮以其名義與上訴人交易而不為反對表示之情
      事，再被上訴人將系爭發票用以報稅，乃整個交易完成之後之行為，而如前述
      上訴人所主張之接受買賣時之查證過程、送貨地點、送貨簽單、貨款支票，均
      未能證明與被上訴人有何關係，或被上訴人明知該等情事，要不能僅以被上訴
      人事後將系爭發票持以報稅此一單一之證據，遽認被上訴人應負表見代理之授
      權人責任。
（五）末上訴人自承訴外人李富榮之前都是用現金交易，所以沒有糾紛，是因為此筆
      跳票才向被上訴人請求等語，就被上訴人抗辯稱上訴人是向李富榮及其家人都
      要不到錢後，才找被上訴人乙節復無爭執（見本院九十年十月九日言詞辯論筆
      錄），顯難認被上訴人就訴外人李富榮對外交易之行為始終知情而未為反對，
      而上訴人既均先向訴外人李富榮請款，則是否於交易時即認被上訴人為相對人
      ，亦非無疑；上訴人或因訴外人李富榮之無權代理行為而受有損失，惟接受交
      易過程既有瑕疵，尚難令被上訴人承擔本件給付貨款責任，併此敘明。
四、綜上，上訴人主張被上訴人為買賣關係之相對人，或應負表見代理之授權人責任
    ，因所舉證據尚不足證明訴外人李富榮實際已獲被上訴人授權，或被上訴人曾有
    表示授權或明知李富榮以其名義對外交易而不為反對之表見事實，從而，上訴人
    起訴主張被上訴人應給付本件貨款，為無理由，不應准許，其假執行之聲請亦失
    所附麗，而應駁回，原審為上訴人敗訴之判決，及駁回其假執行之聲請，並無不
    合。上訴意旨指摘原判決不當，求予廢棄改判，為無理由，應予駁回其上訴。
五、本件事證已臻明確，兩造其餘主張及舉證，與判決結果不生影響，不另一一論述
    ，附此敘明。
六、據上論結，本件上訴為無理由，依民事訴訟法第四百三十六條之一第三項、第四
    百四十九條第一項、第七十八條，判決如主文。
中      華      民      國    九十      年      十      月      十六    日
                        民事第四庭  審判長  法      官  謝明珠
                                            法      官  黃柄縉
                                            法      官  孫曉青
右為正本係照原本作成
不得上訴。
中      華      民      國    九十      年      十      月      十七    日
                                            法院書記官  袁以明


司法院資訊處製作；財團法人民間司法改革基金會備份。
